【裁判字號】    98,訴,1172
【裁判日期】    981106
【裁判案由】    偽造文書等
【裁判全文】
臺灣板橋地方法院刑事判決              98年度訴字第1172號
公  訴  人  臺灣板橋地方法院檢察署檢察官
被      告  甲○○
選任辯護人  沈棱律師
被      告  丙○○
選任辯護人  柯智炫律師
            林重宏律師
上列被告等因偽造文書等案件，經檢察官提起公訴（98年度偵字
第8902號），本院判決如下：
    主  文
甲○○共同意圖為自己不法之所有，以詐術使人將本人之物交付
，未遂，處有期徒刑陸月，如易科罰金，以新臺幣壹仟元折算壹
日，緩刑年，扣案如附表一編號一至三所示之物均沒收。
丙○○無罪。
    事  實
一、甲○○因積欠綽號「成哥」之真實姓名年籍不詳之成年男子
    債務，竟參與該綽號「成哥」之成年男子所組成之犯罪集團
    ，與該犯罪集團之成年人成員共同意圖為自己不法之所有，
    基於偽造特種文書、僭行公務員職權及詐欺取財之犯意聯絡
    ，先由甲○○於民國97年11月底某日，在臺北縣某處，將其
    本身之照片1 枚交予該綽號「成哥」之成年男子，隨即推由
    該成年男子於同年11月底某日，在不詳地點，偽造「陳世明
    」名義之「臺北地檢署監管科識別證」1 紙，再於其上貼上
    前開甲○○所提供之照片，而偽造如附表一編號3 所示之識
    別證1 紙，足以生損害於真正名義人陳世明及臺灣臺北地方
    法院檢察署對於人員管理、所掌職務執行之正確性；再推由
    「成哥」所屬之犯罪集團成年人成員，於97年12月3 日上午
    某時許，撥打電話向前一日（即97年12月2 日）遭詐騙新臺
    幣（下同）50萬元之辛○○（甲○○就「成哥」所屬之犯罪
    集團於97年12月2 日所為偽造公文書、私文書以行使、僭行
    公務員職權及詐騙辛○○之犯行部分並未參與，且不知情）
    詐稱：因個人資料已遭犯罪集團使用，前日所交付之50萬元
    仍不足夠，須再支付更多款項以作為解除個人資料管制之保
    證金，且之前所交付之個人資料外洩授權止付申請書是否已
    貼好身分證影本，並填好相關資料，地檢署要派人收取保證
    金款項及前開資料等語，辛○○因前一日遭詐騙50萬元後，
    已發現遭騙，並未陷於錯誤，為將該犯罪集團成員誘出，遂
    向該詐騙集團之成年人成員表示：雖無現金，但有金條可以
    交付，並約定於當日（即97年12月3 日）16時30分許，在臺
    北縣板橋市○○○路○ 段100 號前交付等語，該成年人隨即
    指示「成哥」帶同甲○○駕駛車號6490-BB 號之自用小客車
    ，於同日16時30分許，前往上開指定地點，「成哥」並將其
    所有之如附表一編號1 、2 所示之行動電話及前開所偽造之
    如附表一編號3 所示之識別證交予甲○○使用，並指示甲○○冒用臺灣臺北地方法院檢察署監管科之公務員「陳世明」
    之名義監看辛○○，甲○○即下車向辛○○表示係臺灣臺北
    地方法院檢察署監管科之公務員「陳世明」，並就近監看辛○○，等待「成哥」撥打電話為下一步之指示時，隨即由埋
    伏在旁之警員上前逮捕而未取得金條，「成哥」見甲○○遭
    人逮捕，隨即下車逃離現場，復為警扣得如附表一編號1至
    11所示之物，辛○○亦將如附表一編號12、13所示之文書交
    予警員，始查悉上情。
二、案經臺北縣政府警察局板橋分局報請臺灣板橋地方法院檢察
    署檢察官偵查起訴。
    理  由
壹、證據能力：
    本案公訴人所引用之卷證資料（包含人證與文書證據），並
    無證據證明係公務員違背法定程序所取得，又被告以外之人
    於審判外之陳述，經核並無非出於自由意願而為陳述或遭違
    法取證及顯有不可信之情況，再卷內之文書證據，亦無刑事
    訴訟法第159 條之4 之顯有不可信之情況與不得作為證據之
    情形，且被告甲○○、丙○○及其辯護人迄本院言詞辯論終
    結前均未聲明異議，依刑事訴訟法第159 條至159 條之5之
    規定，均有證據能力，合先敘明。
貳、有罪部分：
一、上揭犯罪事實，業據被告甲○○於本院審理時坦承不諱（見
    本院98年10月20日審判筆錄第28頁反面），並經證人即被害
    人辛○○於警詢及偵查中證述綦詳（見偵查卷第14至16、40
    0 頁）明確，復有被害人辛○○於97年12月2 日另遭詐騙50
    萬元時所收受之如附表一編號13、14所示偽造之「臺北臺北
    地方法院檢察署偵查卷宗」公文書及偽造之「個人資料外洩
    授權止付申請書」私文書各1 紙附卷可稽（見偵查卷第26、
    27頁），且有如附表一編號3 所示偽造之臺北地檢署監管科
    「陳世明」之識別證（含其上甲○○本人之相片1 枚，證號
    ：4723號）1 紙佐卷可考（見偵查卷第24頁），此外，尚有
    共犯「成哥」所有而交予被告甲○○聯繫本案所用之如附表
    一編號1 、2 所示之行動電話2 支扣案可資佐證，足認被告
    甲○○前開不利於己之自白與事實相符。本案事證明確，被
    告甲○○之犯行堪以認定，應依法論科。
二、核被告甲○○所為，係犯刑法第212 條之偽造特種文書罪、
    、同法第158 條第1 項之僭行公務員職權罪及同法第339 條
    第1 項、第3 項之詐欺取財未遂罪。被告甲○○與綽號「成
    哥」之成年男子所屬之犯罪集團成員間，就上開犯行，有犯
    意聯絡及行為分擔，為共同正犯。公訴意旨就偽造特種文書
    犯行部分，雖認被告甲○○已有行使該紙偽造之識別證，然
    觀諸被告甲○○及證人辛○○所供證之情節，可知被告甲○○僅就近監看辛○○，並未向辛○○出示該紙偽造之臺北地
    檢署監管科「陳世明」之識別證以行使，足認被告甲○○僅
    推由共犯「成哥」所屬之犯罪集團成員偽造該紙識別證，然
    並無行使之犯行，亦即被告甲○○就此部分之犯行，僅成立
    偽造特種文書罪，公訴意旨認被告甲○○係犯行使特種文書
    罪，尚有誤會，此部分本應為無罪之諭知，惟因公訴意旨認
    行使部分與前揭有罪之偽造部分有吸收犯之實質上一罪關係
    ，爰不另為無罪之諭知，併此敘明。被告甲○○所犯前開三
    罪，係以一行為而觸犯三罪名，為想像競合犯，應依刑法第
    55條之規定，從一重之詐欺取財未遂罪處斷。被告甲○○已
    著手於詐欺取財行為構成要件之實行，而被害人未陷於錯誤
    ，亦未交付財物予被告，其行為尚屬未遂，爰依刑法第25條
    第2 項之規定，減輕其刑。爰審酌被告甲○○因一時貪念而
    為本案犯行及其係受綽號「成哥」所屬之犯罪集團指使，並
    非主嫌，惡性較輕，兼衡其已與被害人辛○○達成和解（見
    本院卷附之和解書），且犯罪後坦承犯行，已知悔悟等一切
    情狀，量處如主文所示之刑，並諭知易科罰金之折算標準，
    以示懲儆。
三、查被告甲○○前未曾因故意犯罪受有期徒刑以上刑之宣告，
    有臺灣高等法院被告前案紀錄表佐卷可考，其因一時失慮致
    罹刑典，然已坦承犯行，知所悔悟，並與被害人辛○○達成
    和解（詳見前述），經此偵審教訓，當知所警惕，而無再犯
    之虞，本院認所宣告之刑以暫不執行為適當，併依刑法第74
    條第1 項第1 款之規定，宣告緩刑3 年，用啟自新。
四、扣案如附表一編號1 、2 所示之物，係共犯「成哥」所有而
    供被告甲○○使用以聯繫本案犯行所有之物，如附表一編號
    3 所示之識別證（含其上所貼之被告甲○○相片1 枚），則
    係共犯「成哥」所屬之犯罪集團所有而偽造供本案犯罪所用
    之物，應依刑法第38條第1 項第2 款之規定，宣告沒收。至
    附表一編號4 所示之印文雖係偽造之印文、附表一編號12、
    13所示之文書固均係偽造之文書，又附表一編號6 至11所示
    之物，雖係警員於共犯「成哥」所駕駛之車輛上所扣得之之
    物，然上開物品均核與本案被告甲○○前開於97年12月3 日
    所為犯行無關，而係「成哥」所屬之犯罪集團另行犯罪所用
    之物，另附表一編號5 所示之駕駛執照，則係被告丙○○所
    有而遺失之駕駛執照，自均無於本案宣告沒收之必要，而應
    於該部分犯罪行為人所涉案件予以處理，附此敘明。
參、無罪及不另為無罪諭知部分：
一、公訴意旨另以：被告甲○○、許嘉（更名為癸○○，待通
    緝到案後再行審結）、丙○○及阮威迪﹙另併案至臺灣臺北
    地方法院審理﹚於97年間，加入真實姓名年籍之成年人「成
    哥」、「阿旁」、「阿牛」等人成立之犯罪集團，竟基於意
    圖為自己不法所有、冒充公務員行使職權及行使偽造公文書
    之犯意聯絡，約定下列分工：由真實姓名年籍不詳之成年人
    「成哥」偽造各政府機關之識別證及文書後，再由真實姓名
    年籍不詳之犯罪集團成員以撥打電話之方式，向如附表二所
    示之不特定民眾偽稱為地檢署、法院之公務員或銀行行員，
    佯稱民眾之帳戶遭冒用而有凍結之虞，須依指示交付款項之
    手法行使詐術，致使如附表二所示之辛○○等九人陷於錯誤
    後，由許嘉租用車輛，載甲○○、丙○○及阮威迪及真實
    姓名年籍不詳之成年人等人持偽造之政府機關識別證謊稱係
    某地方法院檢察署職員，向民眾收取款項，俟取得款項後，
    當場交付偽造之公文書，以取信民眾，並將款項交予犯罪集
    團朋分，足以生損害於臺灣臺北地方法院檢察署、臺灣臺北
    地方法院、臺灣臺中地方法院檢察署及臺灣高雄地方法院檢
    察署執行公務之正確性，而為如附表二所示之犯行，再被告
    丙○○就被害人辛○○於97年12月3 日遭人詐騙部分亦有參
    與，因認被告甲○○、丙○○等二人此部分涉犯刑法第216
    條、第212 條之行使偽造特種文書罪、同法第216 條、第21
    1 條之行使偽造公文書罪、同法第158 條第1 項之僭行公務
    員職權罪及同法第339 條第1 項之詐欺取財既遂罪嫌。
二、按犯罪事實應依證據認定之，無證據不得認定其犯罪事實；
    又不能證明被告犯罪者，應諭知無罪之判決，刑事訴訟法第
    154 條第2 項、第301 條第1 項分別定有明文。次按所謂證
    據，係指足以認定被告確有犯罪行為之積極證據而言，該項
    證據自須適合於被告犯罪事實之認定，始得採為斷罪資料。
    苟積極證據不足為不利於被告事實之認定時，即應為有利於
    被告之認定，更不必有何有利之證據（最高法院30年上字第
    816 號判例要旨可資參照）。又按告訴人之指訴，係以使被
    告受刑事訴追為目的，是其陳述是否與事實相符，仍應調查
    其他證據以資審認（最高法院52年度臺上字第1300號判例要
    旨足參）。
三、本件公訴人認被告甲○○、丙○○等二人涉犯刑法第216 條
    、第212 條之行使偽造特種文書罪、同法第216 條、第211
    條之行使偽造公文書罪、同法第158 條第1 項之僭行公務員
    職權罪及同法第339 條第1 項之詐欺取財既遂罪嫌，係以被
    告許嘉、同案被告阮威迪於偵查中之供述、證人陳志忠於
    偵查中、被害人辛○○、丑○○、壬○○○、寅○、子○○○、許純麗、己○○○、戊○○、丁○○○於警詢、偵查中
    之指訴、如附表一所示之物、汽車出租約定切結書1 份、前
    開被害人所提出之文件為其主要論據。
四、訊據被告甲○○、丙○○等二人堅決否認有上揭犯行，被告
    甲○○辯稱：伊僅有參與97年12月3 日之犯行，如附表二所
    示之部分，伊並未參與，亦不知情等語，其辯護人辯護意旨
    略以：綽號「成哥」等人並未告知被告甲○○有關偽造之法
    院文書部分，被告甲○○就「成哥」等人所為如附表二所示
    之犯行部分，確實不知情，亦未參與等語；被告丙○○辯稱
    ：伊所有之重型機車駕駛執照曾遺失，且伊有不在場證明，
    伊當時係在當兵等語，其辯護人辯護意旨略以：被告丙○○
    並不認識被告甲○○等人，亦從未參與渠等所為之犯罪事實
    ，被告丙○○為現役軍人，於起訴書所起訴之犯罪時間，均
    在營服役，有不在場證明，是被害人己○○○之指訴與事實
    不符等語。經查：
  (二)被告甲○○部分：
  1.依證人辛○○於警詢時證稱：（問：你是於何時、何地、遭
    何人詐騙多少財物？）是於97年12月2 日下午15時10分許，
    在板橋市後埔國小校門大門前，遭詐騙集團派乙名男子前來
    騙取，並拿走我所有之現金新臺幣伍拾萬元。是於97年12月
    2 日上午11時15分許，我在住處先接到一通家用電話（00-0
    0000000 ），來電者未顯示號碼，係乙名男子自稱其是臺北
    地方法院檢察官姓林，說我的個人資料已經外洩，有人拿我
    的身分資料去辦銀行帳戶資料，已有二十幾筆，嚴重影響銀
    行作業，要我準備匯款現金新臺幣伍拾萬元才能替我解決。
    之後對方為了取信於我，又打了數通電話至我家，分別由不
    同之男子扮演佯稱是玉山銀行的人員及法院的科長等不同角
    色來遊說我，讓我誤信以為真不疑有他，而心生恐懼，深信
    以為若不依照指示匯錢處理，將會危害我本人之權益，所以
    才會默默配合對方進一步的指示，而將現金新臺幣伍拾萬元
    交付給詐騙集團派來的男子。我是在97年12月2 日14時40分
    許，親自至板橋市○○路永豐銀行提領我本人存於永豐銀行
    帳戶現款，共計提領現鈔新臺幣貳仟元的鈔票，總計新臺幣
    伍拾萬元。約97年12月2 日下午15時0 分許，在後埔國小校
    門口前，將錢交給詐騙集團派來之乙名男子，該男子年約二
    、三十歲左右、穿著白襯衫深色西裝褲、胸前亦掛著看不清
    楚的服務證，該男子操國語口音、有戴近視眼鏡，佯稱是法
    官派來的人員，在現場交付二張紙給我，而且說他很忙，所
    以錢取了就匆忙離去等語（見偵查卷第14、15頁），僅足認
    定被害人辛○○於97年12月2 日遭詐騙集團詐騙，並將50萬
    元交付予該詐騙集團所派來之不詳成年男子，再觀諸證人辛○○於偵查中證稱：甲○○是當場（即97年12月3 日）被我
    捉的人等語（見偵查卷第400 頁），可知證人辛○○僅指訴
    被告甲○○係其於97年12月3 日第二次遭詐騙時，當場所查
    獲之人，又證人辛○○於本院審理時亦明確具結證稱：（問
    ：來向你收款50萬元的人，是否是庭上的甲○○？）不是。
    （問：打電話給你人的聲音，是否像被告甲○○？）不像等
    語（見本院卷第105 頁反面），足見證人辛○○於本院審理
    時已明確證稱：被告甲○○並非97年12月2 日撥打電話向其
    詐騙之男子，亦非該日前來向其收取50萬元現金之男子之情
    無誤，是被告甲○○辯稱：伊並未參與97年12月2 日詐騙被
    害人辛○○犯行之詞，尚非虛詞，即堪採信，此部分自無從
    資為不利被告甲○○之認定。
  2.再觀諸證人即被害人丑○○、壬○○○、寅○、子○○○、
    庚○○、己○○○、戊○○、丁○○○於警詢、偵查中所指
    訴遭詐騙之情節，及渠等所提出遭詐騙之資料，雖足以證明
    渠等有於如附表二所示之時、地，遭詐騙集團詐取財物，然
    渠等於警詢、偵查中均未指訴被告甲○○係前來收款向其詐
    騙之人，自無從遽認被告甲○○有何參與如附表二所示犯行
    之事實，亦無從認定被告甲○○與「成哥」所屬之犯罪集團
    此部分有何犯意之聯絡。
  (三)被告丙○○部分：
  1.證人即被害人辛○○雖於警詢、偵查及本院審理時一度指認
    被告丙○○即係97年12月2 日，在臺北縣板橋市之後埔國小
    校門口向其收取50萬元及交付文件之男子等情（見偵查卷第
    178 、400 頁、本院卷第105 頁反面），又證人即被害人己○○○於偵查及本院審理時亦指認被告丙○○係於如附表二
    編號7 所示之第一次詐騙之時間即97年11月26日，前來其位
    於臺北市○○街10巷25號2 樓之住處，向其收款之人等語（
    見偵查卷第402 頁、本院卷第107 頁），惟被告丙○○乃係
    現役軍人，且自97年2 月15日起迄今，均派駐在位於屏東之
    海軍陸戰隊三軍聯合作戰訓練基地指揮部本部連服役之情，
    業據證人即海軍陸戰隊三軍聯合作戰訓練基地指揮部本部連
    連長乙○○於本院審理時證述明確（見本院卷第109 頁），
    且有被告丙○○之軍人識別證1 紙佐卷可考（見本院卷第50
    頁），再被告丙○○於97年12月2 日、97年11月26日（即被
    害人辛○○、己○○○等二人指訴被告丙○○向渠等收款之
    時間）均未休假，而係在營服役之情，亦經證人即連長乙○○於本院審理時具結證稱：（問：是否認識被告丙○○？）
    認識，他是我服役部隊的弟兄，我是丙○○的連長，丙○○
    是志願役士兵，他服役一陣子後，再轉到我的部隊，至於丙○○轉到我部隊的時間，經我當庭看丙○○的調職文令，時
    間是97年2 月1 日生效，我的部隊是海軍陸戰隊三軍聯合作
    戰訓練基地指揮部本部連，而丙○○的報到時間是97年2 月
    15日，基地的所在地是在屏東。（問：對於貴單位的士兵，
    你們有所謂的休假或是否在營的文件嗎？）有的，名稱叫休
    假管制卡，由單位的人事士負責，是要據實填寫的，而休假
    管制卡有日期，如果該日期的空格沒有蓋章是空白的，表示
    該人當天在營服役，如果該日期的空格蓋有例假的章，表示
    該人當天是休假，但他有無離開營區，部隊並不干涉。（問
    ：如果休假管制卡上同一格蓋有例假、留，是代表何意思？
    ）表示該人雖然當天休假，但是在營區裡面留守，所以當天
    一定在營。（問：如果休假管制卡上是蓋「訓」，是代表何
    意思？）代表當天部隊派該人到其他單位受訓，而且也一定
    要去。（問：休假管制卡上蓋有「預」，代表何意思？）代
    表該人先休假，也就是當天是休假的意思，但是否在營區，
    我們不確定。（問：如果休假管制卡上蓋有「慰」，代表何
    意思？）代表該人當天休慰勞假，所以該人當日是否有在營
    區，我們不干涉。（問：如果休假管制卡上蓋有「補」，代
    表何意思？）代表該人當天補休假，該人當天是否在營區我
    們也不干涉。（問：〈提示本院卷第51頁之休假管制卡予證
    人閱覽〉這份文件是否就是你們部隊的休假管制卡？）是的
    ，而且經我看過後，我確認這是丙○○在我們部隊的休假管
    制卡。（問：請依據此休假管制卡，判讀97年11月26日被告
    丙○○人在何處？）本張休假管制卡是丙○○的，而且是97
    年度的，依照卡上的記載，97年11月26日丙○○有在營服役
    。（問：請依休假管制卡判讀，97年12月3 日被告丙○○人
    在何處？）97年12月3 日丙○○在營服役。（問：請依休假
    管制卡判讀，97年12月4 日被告丙○○人在何處？）97年12
    月4 日丙○○也在營服役。（問：97年12月2 日丙○○人在
    何處？）97年12月2 日丙○○也在營服役。（問：你所謂丙○○在營服役，是在屏東你的本部連服役？）是的。（問：
    有無發生過休假管制卡，雖然是表示在營服役，但是人不在
    營裡面？）沒有。因為我們依據國軍警衛勤務規定，大門的
    哨兵必須依據單位主官核准的假單，才能放行，而我依據休
    假管制卡來判讀，當時我不可能出具假單給丙○○，而且假
    單的准假，是由我們基地的參謀主任決定，要離開營區一定
    要有假單。（問：你知道三軍聯訓基地指揮部二重溪營區？
    ）清楚，這是我們單位的駐地。（問：該單位車輛或人員進
    出，有所謂的管制登記文件嗎？）有的，文件上會記載進出
    車輛或人員的車號、級職、姓名，進出時間，甚至有哨兵的
    簽名。（問：如果是車輛進出的話，會對駕駛進行酒測值嗎
    ？）會的，如果人員只是走路，沒有開車的話，看他有無喝
    酒的樣子，才會酒測，而開車駕駛的人，如果有酒氣我們會
    進行酒測。（問：（問：〈提示本院卷第52-55 頁予證人閱
    覽〉你所謂的車輛人員進出管制登記文件，就是給你看得這
    些文件？）是的。（問：依本院卷第52頁至55頁的文件所示
    ，這是97年12月2 日的文件，則請判讀丙○○進出營區的情
    形？）這是97年12月2 日的車輛人員進出管制人員登記文件
    ，依據上面的記載，丙○○是擔任97年12月2 日上午9 點到
    11點的大門哨兵的勤務。還有一個，當天下午3 點到5 點，
    被告丙○○也是擔任大門哨兵勤務，而且上面文件的丙○○
    簽名，確實是丙○○本人親自簽名的。另外一個時段，也就
    是97年12月2 日晚上9 點到11點，丙○○也是擔任大門哨兵
    勤務等語（見本院卷第109 、110 頁），並有被告丙○○軍
    中之97年度休假管制卡1 紙、三軍聯訓基地指揮部二重溪營
    區人員車輛進出管制登記簿4 紙附卷可考（見本院卷第51至
    55頁），益徵證人乙○○之證述與事證相符，堪以採信。是
    被告丙○○本人於97年11月26日、97年12月2 日，確實在位
    於「屏東」之服役單位即海軍陸戰隊三軍聯合作戰訓練基地
    指揮部本部連服役，且於97年12月2 日當日係擔任大門檢查
    哨之勤務，顯無可能於同時間分身前往遠在臺灣北端之臺北
    縣市向被害人辛○○、己○○○收取款項，是被害人辛○○
    、己○○○前開指訴，顯與事實不符，上開指認應係記憶錯
    誤所致，尚難採信，此部分自無從資為不利被告丙○○之認
    定。
  2.再觀諸起訴書所指被告丙○○與詐騙集團所為之犯罪時間分
    別為97年12月2 日15時10分許、97年12月3 日（被害人辛○○部分）、97年11月19日13時許、97年11月20日11時30
    分許（被害人丑○○部分）、97年6 月24日12時40分許（
    被害人壬○○○部分）、97年10月14日14時許（被害人寅
    ○部分）、97年11月20日9 、10時許（被害人子○○○部
    分）、97年12月3 日14、15時許（被害人庚○○部分）、
    97年11月26日、97年12月3 日、97年12月4 日（被害人己○○○部分）、97年11月28日14時許（被害人戊○○部分
    ）、97年11月28日13時許（被害人丁○○○部分），然依
    被告丙○○之97年度休假管制卡之記載，可知被告丙○○於
    前開所指時間之出勤記錄如下：97年6 月24日係蓋有「訓
    」字，即指被告丙○○當日受部隊指派至其他單位受訓，
    97年10月14日、97年11月19日、97年11月20日、97
    年11月26日均係在營服役，97年11月28日則係蓋有「補
    字」，即指被告丙○○當日補休假，97年12月2 日、
    97年12月3 日、97年12月4 日則均在營服役，亦即就起
    訴書所指之犯罪時間，除97年11月28日被告丙○○有補休假
    ，而不確定是否在營之情形外，其餘起訴書所指之犯罪時間
    ，被告丙○○均未休假，於97年6 月24日係受派至他單位受
    訓，其餘時間則皆係在營服役之情況，再參以就97年11月28
    日被告丙○○補休假之期間，依該日遭詐騙之被害人戊○○
    、丁○○○所為之指訴觀諸，其二人亦均未指認被告丙○○
    係向渠等詐騙收款之人，此部分亦難遽為不利被告丙○○之
    認定，益徵被告丙○○辯稱：伊有不在場證明，伊並未參與
    本案詐騙集團之犯行等語，並非無據，而堪採信。
  3.再者，警員於97年12月3 日查獲被告甲○○時，雖在被告甲○○當時所搭乘而由共犯「成哥」所駕駛之自用小客車上扣
    得被告丙○○所有之重型機車駕駛執照1 紙之情，有該紙駕
    駛執照存卷可佐（見偵查卷第232 頁），惟被告丙○○乃係
    現役軍人，且其所有之重型機車駕駛執照於服役期間即97年
    2 月4 日，在服役之營區內不慎遺失，被告丙○○於遺失當
    日即向服役單位之長官報告，並隨即於翌日（即97年2 月5
    日）向監理單位申請補發之情，有被告丙○○所服役之海軍
    陸戰隊陸戰九九旅步一營支援連之少校鄭木麟所出具之證明
    書、交通部公路總局高雄區監理所屏東監理站98年4 月9 日
    高監屏字第0980012598號函暨附件駕駛執照、國民身分證、
    被告丙○○之軍人識別證各1 紙佐卷可考（見本院卷第46至
    50頁），是被告丙○○辯稱：其重型機車駕駛執照早於97年
    2 月4 日即不慎遺失之情，亦非虛詞，是本院自難僅以卷附
    之丙○○所有之重型機車駕駛執照係為警於共犯「成哥」所
    駕駛之自用小客車上所扣得，即遽認被告丙○○有參與該詐
    騙集團為如附表二所示之犯行。
五、綜上所述，被告甲○○辯稱：並未參與如附表二所示之犯行
    等語，及被告丙○○辯稱：伊係現役軍人，於起訴犯罪時間
    均在營服役，有不在場證明，且伊所有之重型機車駕駛執照
    係不慎遺失，伊並未參與本案詐騙集團之犯行等語，均堪採
    信，是公訴意旨所據之積極證據所為之證明，並未達於通常
    之人均不致有所懷疑而得確信其為真實之程度，尚難遽為被
    告甲○○、被告丙○○此部分有罪之判斷。此外，復查無其
    他積極證據足認被告甲○○、丙○○等二人確有此部分公訴
    意旨所指之犯行，惟就被告甲○○部分，因公訴意旨認此部
    分與前揭論罪科刑部分有想像競合犯之裁判上一罪關係及集
    合犯之事實上一罪關係，此部分爰不另為無罪之諭知；就被
    告丙○○部分，既不能證明被告丙○○犯罪，自應諭知被告
    丙○○無罪之判決，以昭審慎。
據上論斷，應依刑事訴訟法第299 條第1 項前段、第301 條第1
項，刑法第28條、第25條第2 項、第158 條第1 項、第212 條、
第339 條第1 項、第3 項、第55條、第38條第1 項第2 款、第74
條第1 項第1 款，刑法施行法第1 條之1 第1 項、第2 項前段，
判決如主文。
本案經檢察官高智美到庭執行職務。
中    華    民    國    98    年    11    月    6     日
                  刑事第十九庭  審判長法  官  曾淑娟
                                      法  官  陳明偉
                                      法  官  鄧雅心
以上正本證明與原本無異。
如不服本判決應於收受判決後10日內向本院提出上訴書狀，並
應敘述具體理由。其未敘述上訴理由者，應於上訴期間屆滿後
20日內向本院補提理由書（均須按他造當事人之人數附繕本）
「切勿逕送上級法院」。
                                      書記官  王小芬
中    華    民    國    98    年    11    月    9     日
附錄本案論罪科刑法條
中華民國刑法第一百五十八條
冒充公務員而行使其職權者，處三年以下有期徒刑、拘役或五百
元以下罰金。
冒充外國公務員而行使其職權者，亦同。
中華民國刑法第二百十二條
偽造、變造護照、旅券、免許證、特許證及關於品行、能力服務
或其他相類之證書、介紹書，足以生損害於公眾或他人者，處一
年以下有期徒刑、拘役或三百元以下罰金。
中華民國刑法第三百三十九條
意圖為自己或第三人不法之所有，以詐術使人將本人或第三人之
物交付者，處五年以下有期徒刑、拘役或科或併科一千元以下罰
金。
以前項方法得財產上不法之利益或使第三人得之者，亦同。
前二項之未遂犯罰之。
附表一：
┌──┬──────────┬───┬─────────┬────────┐
│編號│文 書 或 物 品 名 稱│數 量 │  備  註          │  卷  頁        │
├──┼──────────┼───┼─────────┼────────┤
│ 1. │NOKIA行動電話（含SIM│1 支  │                  │偵查卷第22、54頁│
│    │卡1 枚，門號：0955-5│      │                  │（扣押物品目錄表│
│    │58341號）           │      │                  │、扣押物品清單）│
├──┼──────────┼───┼─────────┼────────┤
│ 2. │NOKIA行動電話（含SIM│1 支  │                  │同  上          │
│    │卡1 枚，門號：0981-4│      │                  │                │
│    │57193號）           │      │                  │                │
├──┼──────────┼───┼─────────┼────────┤
│ 3. │偽造之臺北地檢署監管│1 紙  │                  │偵查卷第24頁（扣│
│    │科「陳世明」之識別證│      │                  │押物品清單：偵查│
│    │（含其上甲○○本人之│      │                  │卷第54頁）      │
│    │相片1 枚，證號：4723│      │                  │                │
│    │號）                │      │                  │                │
├──┼──────────┼───┼─────────┼────────┤
│ 4. │偽造之「臺灣臺北地方│1 紙  │                  │偵查卷第242頁   │
│    │法院檢察機關」印文  │      │                  │                │
├──┼──────────┼───┼─────────┼────────┤
│ 5. │「丙○○」之普通重型│1 紙  │                  │偵查卷第232頁   │
│    │機車駕駛執照        │      │                  │                │
├──┼──────────┼───┼─────────┼────────┤
│ 6. │鑰匙及感應器        │1 組  │                  │偵查卷第214頁   │
├──┼──────────┼───┼─────────┼────────┤
│ 7. │阮威迪之木質印章    │1 枚  │                  │同  上          │
├──┼──────────┼───┼─────────┼────────┤
│ 8. │帳冊                │1 本  │                  │同  上          │
├──┼──────────┼───┼─────────┼────────┤
│ 9. │偽造之臺灣臺北地方法│2 紙  │簽收人（被害人）：│偵查卷第252、253│
│    │收據                │      │己○○○、庚○○。│頁              │
├──┼──────────┼───┼─────────┼────────┤
│ 10.│偽造之臺北地方法院地│1 紙  │被害人己○○○。  │偵查卷第254 頁  │
│    │檢署監管科公文      │      │                  │                │
├──┼──────────┼───┼─────────┼────────┤
│ 11.│行動電話            │2 支  │                  │                │
├──┼──────────┼───┼─────────┼────────┤
│ 12.│臺灣臺北地方法院檢察│1 紙  │                  │偵查卷第26頁    │
│    │署偵查卷宗          │      │                  │                │
├──┼──────────┼───┼─────────┼────────┤
│ 13.│個人資料外洩授權止付│1 紙  │                  │偵查卷第27頁    │
│    │申請書              │      │                  │                │
└──┴──────────┴───┴─────────┴────────┘
附表二：
┌─┬───┬─────┬──────────┬───┬────┬────────┬───┬──────┐
│編│被害人│ 被害時間 │   匯款或取款帳戶   │ 帳戶 │詐騙金額│    詐騙手法    │取款人│被害人交付款│
│號│      │          │                    │所有人│        │                │      │項地點      │
├─┼───┼─────┼──────────┼───┼────┼────────┼───┼──────┤
│ 1│辛○○│97年12月2 │永豐銀行板橋忠孝分行│辛○○│  50萬元│佯稱為臺北地方法│丙○○│臺北縣板橋市│
│  │      │日15時10分│00000000000000號帳戶│      │        │院檢察署林姓檢察│      │後埔國小校門│
│  │      │許        │                    │      │        │官，稱其個人資料│      │口          │
│  │      │          │                    │      │        │外洩以致個人帳戶│      │            │
│  │      │          │                    │      │        │涉及詐騙，必須配│      │            │
│  │      │          │                    │      │        │合調查。        │      │            │
├─┼───┼─────┼──────────┼───┼────┼────────┼───┼──────┤
│ 2│丑○○│1.97年11月│1.土地銀行          │丑○○│1.100萬 │佯稱為臺北地方法│阮威迪│1.臺北縣板橋│
│  │      │  19日13時│                    │      │  元    │院檢察署張姓檢察│      │  火車站新站│
│  │      │  許      │                    │      │        │官，稱其帳戶涉及│      │  2號出口   │
│  │      │2.97年11月│2.永豐銀行          │丑○○│2.200萬 │詐騙，必須配合調│      │2.臺北縣板橋│
│  │      │  20日11時│                    │      │  元    │查並先繳交保證金│      │  市捷運亞東│
│  │      │  30分許  │                    │      │        │。              │      │  醫院站2號 │
├─┼───┼─────┼──────────┼───┼────┼────────┼───┼──────┤
│ 3│許周素│97年6月24 │郵局                │許周素│  47萬元│佯稱為高雄市政府│真實姓│臺北縣板橋市│
│  │貞    │日12時40分│                    │貞    │        │前鎮分局警官，稱│名年籍│四川路2段245│
│  │      │許        │                    │      │        │其帳戶涉及詐騙而│不詳之│巷華德公園內│
│  │      │          │                    │      │        │被列為警示帳戶，│詐騙集│            │
│  │      │          │                    │      │        │必須配合調查並將│團成員│            │
│  │      │          │                    │      │        │款項交保管。    │      │            │
├─┼───┼─────┼──────────┼───┼────┼────────┼───┼──────┤
│ 4│寅○  │97年10月14│彰化銀行板橋分行    │寅○  │  90萬元│佯稱為臺北地方法│真實姓│臺北縣板橋市│
│  │      │日14時許  │0000000000號帳戶    │      │        │院法警，稱其個人│名年籍│信義路150巷 │
│  │      │          │                    │      │        │資料遭冒用以開立│不詳之│25號3樓     │
│  │      │          │                    │      │        │銀行帳戶，需繳交│詐騙集│            │
│  │      │          │                    │      │        │保證金。        │團成員│            │
├─┼───┼─────┼──────────┼───┼────┼────────┼───┼──────┤
│ 5│陳劉瓊│97年11月20│                    │      │ 135萬元│佯稱為臺北地方法│真實姓│臺北縣板橋市│
│  │珠    │日9、10時 │                    │      │        │院黃姓檢察官，稱│名年籍│府中路9號「 │
│  │      │許        │                    │      │        │其個人資料遭冒用│不詳之│博多拉麵」前│
│  │      │          │                    │      │        │以開立銀行帳戶，│詐騙集│            │
│  │      │          │                    │      │        │必須將其存款交由│團成員│            │
│  │      │          │                    │      │        │法院監控。      │      │            │
├─┼───┼─────┼──────────┼───┼────┼────────┼───┼──────┤
│ 6│庚○○│97年12月3 │臺灣銀行            │庚○○│ 280萬元│佯稱為臺北地方法│真實姓│臺北市○○路│
│  │      │日14、15時│000000000000號帳戶  │      │        │院張姓檢察官，稱│名年籍│3段1號之加油│
│  │      │許        │                    │      │        │其個人資料遭冒用│不詳之│站          │
│  │      │          │                    │      │        │以開立銀行帳戶，│詐騙集│            │
│  │      │          │                    │      │        │必須將其存款交由│團成員│            │
│  │      │          │                    │      │        │法院監控。      │      │            │
├─┼───┼─────┼──────────┼───┼────┼────────┼───┼──────┤
│ 7│林陳采│1.97年11月│臺北富邦銀行中山分行│林陳采│1.120萬 │佯稱為玉山銀行行│真實姓│1、3.臺北市 │
│  │臻    │  26日    │                    │臻    │  元    │員，稱其帳戶遭他│名年籍│ 雙城街10巷 │
│  │      │2.97年12月│                    │      │2.80萬元│人提領且個人資料│不詳之│ 25號2樓    │
│  │      │  月3日   │                    │      │3.150萬 │疑遭冒用，必須將│詐騙集│2.臺北市雙城│
│  │      │3.97年12月│                    │      │  元    │其存款交由法院監│團成員│  街10巷25號│
│  │      │  4日     │                    │      │        │控。            │      │  附近之公園│
├─┼───┼─────┼──────────┼───┼────┼────────┼───┼──────┤
│ 8│戊○○│97年11月28│中國信託重慶分行    │戊○○│ 170萬元│佯稱為台中地方法│阮威迪│臺北縣板橋市│
│  │      │日14時許  │000000000000號帳戶  │      │        │院人員，稱其帳戶│      │重慶國中校門│
│  │      │          │                    │      │        │遭盜用，需將其存│      │口          │
│  │      │          │                    │      │        │款交由法院保管。│      │            │
├─┼───┼─────┼──────────┼───┼────┼────────┼───┼──────┤
│ 9│林甘美│97年11月28│中國信託重慶分行    │林甘美│ 100萬元│佯稱為台中地方法│真實姓│臺北縣板橋市│
│  │蓮    │日13時許  │000000000000號帳戶  │蓮    │        │院人員，稱其帳戶│名年籍│重慶國中校門│
│  │      │          │                    │      │        │遭盜用，需將其存│不詳之│口          │
│  │      │          │                    │      │        │款交由法院保管。│詐騙集│            │
└─┴───┴─────┴──────────┴───┴────┴────────┴───┴──────┘

司法院資訊處製作；財團法人民間司法改革基金會備份。
